【裁判字號】    97,訴緝,214
【裁判日期】    980812
【裁判案由】    偽造文書等
【裁判全文】
臺灣高雄地方法院刑事判決             97年度訴緝字第214號
公  訴  人  臺灣高雄地方法院檢察署檢察官
被      告  乙○○
選任辯護人  張宗隆律師
上列被告因偽造文書等案件，經檢察官提起公訴（95年度偵字第
20855 號），本院判決如下：
    主  文
乙○○共同連續犯行使偽造私文書罪，處有期徒刑貳年。附表所
示偽造之「甲○○」署押肆枚、印文伍枚，及偽造之「甲○○」
印章壹枚，均沒收。
    事  實
一、乙○○（綽號大牛）前因代辦信用卡業務，而持有甲○○之
    身分資料，而因本身信用不佳，無法向辦理貸款購車使用，
    竟基於偽造文書之概括犯意，於民國93年8 月初，乙○○透
    過他人介紹前往黃書侃所經營之永通汽車商行（地址不詳）
    選購車牌號碼ZU-1429 號中古自用小客車（下稱系爭車輛）
    ，雙方約定車輛總價新臺幣（下同）35萬元並配合辦理汽車
    貸款支付款項。嗣於93年8 月16日，乙○○先以丙○○名義
    請高雄市○○路之裕鈞企業社業務員葉庭毓（已離職）協助
    申請汽車貸款，惟因丙○○信用有瑕疵而未獲核准（此部分
    不另為無罪諭知）；嗣乙○○與不詳姓名之成年男子均明知
    甲○○並未同意以其名義購買系爭車輛及申請貸款，利用甲○○委託乙○○代辦台新銀行信用卡而取得甲○○之身分證
    之機會，竟共同基於意圖為自己不法所有，及行使偽造私文
    書、使公務員登載不實、詐欺取財等犯意聯絡，由該不詳姓
    名之男子冒充甲○○，並委託不知情之不詳姓名年籍之成年
    人代刻甲○○之印章，於93年8 月16日，向葉庭毓佯稱係甲○○欲購買系爭車輛，並持甲○○之身分資料交葉庭毓，使
    不知情之葉庭毓以甲○○之名義填載消費者貸款申請書（如
    附表編號1 所示，下稱貸款申請書）、動產擔保交易動產抵
    押設定登記申請書（如附表編號2 所示，下稱設定登記申請
    書）及債權讓與暨動產抵押契約書（如附表編號3 所示，下
    稱抵押契約書），再交由該假冒甲○○之不詳姓名之男子，
    在上開申請書申請人欄及契約書債務人欄內偽造甲○○之署
    押簽名，及蓋用偽刻之「甲○○」印章，其後再持往屏東縣
    屏東市六塊厝大聖營區，聯絡在該處服役不知情之徐敬強（
    徐敬強部分業經本院判決無罪，嗣經臺灣高等法院高雄分院
    以96年度上訴字第2510號判決駁回上訴確定）出面在抵押契
    約書連帶保證人欄內簽名完成對保手續後，嗣由不知情之不
    詳姓名年籍成年人，於93年8 月19日書立汽車新領牌照登記
    書、讓渡證（如附表編號4 、5 所示）等文件，向公路總局
    高雄區監理所（下稱高雄區監理所）申請系爭車輛之過戶登
    記，及於93年8 月20日，將前揭附表編號2 、3 所示文書向
    公路總局臺中區監理所南投監理站（下稱南投監理站）申請
    系爭車輛之動產抵押讓與登記，足以生損害於該等監理機關
    對車籍管理之正確性及告訴人甲○○之權益，再由葉庭毓持
    貸款申請書、抵押契約書持向裕融企業股份有限公司（以下
    簡稱裕融公司）申請貸款而行使之，嗣經核准而貸得28萬元
    核撥予永通汽車商行，乙○○並取得系爭車輛使用，致足生
    損害予甲○○、裕融公司。至93年11月間，裕融公司因系爭
    車輛貸款未繳，寄發存證信函予甲○○，甲○○始發覺遭冒
    名貸款購車，並報警處理而查獲上情。
二、案經甲○○訴由高雄市政府警察局移送臺灣高雄地方法院檢
    察署檢察官偵查起訴。
    理  由
壹、證據能力方面
一、按被告以外之人於審判外之陳述，雖不符前4 條之規定，而
    經當事人於審判程序同意作為證據，法院審酌該言詞陳述或
    書面陳述作成時之情況，認為適當者，亦得為證據。當事人
    、代理人或辯護人於法院調查證據時，知有第159 條第1 項
    不得為證據之情形，而未於言詞辯論終結前聲明異議，視為
    有前項之同意，刑事訴訟法第159 條之5 定有明文。
二、查本件被告犯罪事實之證據方法，詳如起訴書所引之證據等
    ，詳如：(一)同案被告徐敬強之供述；(二)被害人丙○○及告訴
    人甲○○指述；(三)證人葉庭毓、戴素華、黃書侃證詞；(四)汽
    車貸款申請書、消費者貸款申請書、債權讓與暨動產抵押契
    約書、偽造「甲○○」身分證影本各1 份等文書，被告均同
    意列入證據方法（見本院98年度訴緝字第214 號卷【下稱本
    院二卷】第69頁、第113 頁至第114 頁），是本院審酌該言
    詞陳述或書面陳述作成時之情況，認為適當，自得採為證據
    能力，先行敘明。
貳、實體方面
一、被告警詢、偵查及本院審理時固不否認前揭以被害人名義購
    車及以徐敬強擔任保證人辦理貸款等事實，惟辯稱：本件係
    因伊無法辦貸款，才以他人名義買車，且均由本人去對保的
    等語。其辯護人則以：同案被告徐敬強有承認親自對保及簽
    名，且均得到甲○○、丙○○同意才去辦理抵押貸款的等語
    。經查：
  (一)被告曾為告訴人甲○○辦理台新銀行信用卡，而持有告訴人
    之身分資料，又因本身信用不佳，無法辦理貸款購車使用，
    於起訴事實所載時、地，以35萬元向黃書侃所經營之永通汽
    車商行選購前揭自用小客車，先後以丙○○、甲○○名義購
    買該車輛及汽車貸款借款人，以徐敬強為連帶保證人，並提
    供丙○○、甲○○之個人資料供申辦貸款，使業務員葉庭毓
    及不詳姓名年籍之人分別據以填載附表所示文書，並完成借
    款人甲○○、保證人徐敬強之對保手續，並持向高雄區監理
    所、南投區監理所申請系爭車輛之過戶及動產擔保抵押設定
    登記，嗣經裕融公司核准貸款28萬元，被告即取得系爭車輛
    使用，至93年11月間，即未繳貸款等情，俱為被告及其辯護
    人所不爭執，復有同案被告徐敬強之供述、被害人丙○○及
    告訴人甲○○指述、證人葉庭毓、戴素華、黃書侃證詞、附
    表所示之文書影本、甲○○身分證影本各1 份等文書在卷可
    稽，此部分事實，堪以認定。是本件所應究者，係被告辦理
    系爭車輛之過戶及汽車貸款相關手續，有無得到告訴人甲○○之同意及授權，茲分述於後。
  (二)被告雖以：購車貸款有經過甲○○等人同意等語。惟查，證
    人葉庭毓於偵查中結證稱：對保當時的甲○○不是在庭的甲○○等語，核與證人戴素華於偵查中結證稱：當時買車之人
    不是到庭之甲○○等語（見95年度偵字第20855 號影卷【下
    稱偵卷】第4 頁背面）相符，復經證人即告訴人甲○○於本
    院審理及偵查中均結證稱：沒有同意被告以我的名義買車，
    汽車貸款申請書上之簽名不是我簽的、印章不是我的，也沒
    有當著我面談過要買車子的事情等語（見偵卷第5 頁背面、
    本院96年度訴字第2564號影卷【下稱本院一卷】第22至23
    頁），足認系爭車輛貸款之實際對保人，並非甲○○，堪以
    認定。雖辯護人以：證人葉庭毓、戴素華於對保時均有確實
    核對甲○○係身分證上之人，本件係由甲○○本人對保無疑
    ，又甲○○之新身分證相差甚多等語。惟對保人之於在庭之
    甲○○並不相同等語，迭經證人葉庭毓、戴素華於偵查中證
    述明確（見偵卷第4 頁背面、第16頁），再觀之證人甲○○
    於86年4 月30日核發之身分證，與95年3 月16日核發之身分
    證，其相片所示之人胖瘦及髮型等略有不同（見本院二卷第
    136 頁、第137 頁），而本件對保時係93年8 月，距離86年
    已逾7 年，而與95年及96年偵查中訊問時較為接近，證人葉
    庭毓、戴素華依據7 年前核發之身分證，與當時對保之「甲○○」進行核對，本即有其確認之困難度，況對保為其2 人
    之職責所在，如自承並未確實對保，難免有未盡相關責任之
    嫌，是證人葉庭毓、戴素華就此部分之證述，尚無從遽為被
    告有利之認定。復本院已審認相關證據綜合判斷本件並非證
    人甲○○本人親自對保乙節已如前述，辯護人就此部分之辯
    解，尚屬無據。
  (三)又證人甲○○於警詢中陳稱：伊自91年去美國隔年返台，之
    後即一直往返臺灣與大陸，並未任職於高雄市苓雅區之獵都
    汽車百貨任職等語（見警卷第9 頁至第10頁），核與本院卷
    附之甲○○之法務部入出境資訊連結作業及中央健康保險局
    98年5 月4 日健保承字第0980011703號函暨所附告訴人於91
    年至95年間之投保單位資料均位於南投、臺中以北等情（見
    本院一卷第4 頁、本院二卷第193 頁至第194 頁）相符，足
    認證人甲○○確自91年間起迄今，均長期居留國外，且其平
    日之生活範圍均在中北部，如何能任職於獵都企業社，並擔
    任店長一職？復參證人葉庭毓於警詢中陳稱：因被告表示甲○○係在高雄市○○○路69-1號獵都企業社店長，但是一直
    無法提供薪資證明，所以主管戴素華便要求我一定要去公司
    對保等語（見警卷第15頁背面），及證人戴素華於偵查中結
    證稱：我們當時是去甲○○工作之獵都企業社當場對保的等
    語（見偵卷第4 頁），則若告訴人確有答應被告得以其名義
    辦理系爭車輛之登記名義人並辦理汽車貸款，其何須提供不
    實之任職資訊給裕隆公司？益徵被告並未經甲○○同意而辦
    理本件購車貸款等情，應可認定，被告所供上情，即無可信
    。
  (四)雖同案被告徐敬強於警詢供稱：乙○○因從事業務需要用車
    ，但因信用不佳，須借用他人名義購車貸款，且乙○○曾當
    著甲○○及我的面，表示要借用甲○○名義購車，並要我作
    連帶保證人，甲○○在場也有聽到等語，惟其於本院審理中
    另改稱：我只記得乙○○有在我及甲○○面前提過買車的事
    ，但忘記甲○○有沒有授權等語（見警卷第5 頁背面、本院
    一卷第28頁），所述不一，尚無從為被告有利之認定。至被
    告於本院審理中雖請求比對甲○○93年11月18日第一次警詢
    時簽名，與貸款申請書的簽名是一樣的，是他本人所簽的等
    語，惟本件既經認定非由甲○○本人親自前往對保等情，如
    上所述，復觀之該份對保時由自稱甲○○之人所簽立之貸款
    申請書、抵押契約書上之「甲○○」簽名（見警卷第22頁背
    面），字體均呈現左上右下偏斜之書寫習慣，且其中「陞」
    字之左邊耳字旁簡化為「P 」，而與93年11月18日警詢筆錄
    （見警卷第8 頁背面）所示簽名之字體較無偏斜，收筆及下
    筆方式略有不同，左邊耳字旁並未簡化等情，有該次筆錄簽
    名在卷可稽（見警卷第8 頁背面），復與告訴人甲○○於偵
    查及本院審理中之筆錄簽名及證人結文上之簽名（本院一卷
    第30頁、偵卷第6 頁、第7 頁背面），其書寫之流暢度、轉
    折及收筆方式，更有明顯不同，爰認並無送鑑定之必要，併
    此敘明。
  (五)復被告於本院準備程序中自承：93、94年間我會幫人家代辦
    各家銀行之貸款、信用卡、現金卡，當時每個月收入不一定
    ，有時沒收入，有時1 個月可以收入3 、4 萬元，多數都是
    每個月1 、2 萬元等語（見本院二卷第27頁至第28頁），復
    參以本件貸款係於93年8 月下旬核撥，告訴人甲○○於同年
    11月即收到裕隆公司之存證信函，有證人甲○○之證述可參
    （見警卷第8 頁正面），及裕隆公司撥款資料確認書等在卷
    可稽（見警卷第25頁背面），是綜觀上情，足認被告當時明
    知其信用及經濟狀況非佳，清償能力顯然不足，而仍施用上
    開偽造文書等詐術，使裕隆公司誤信係任職於獵都企業社之
    店長即告訴人甲○○本人所申請，其信用及還款能力均良好
    而陷於錯誤，致核撥本件汽車貸款，而為被告交付系爭車輛
    之款項，顯該當於詐欺取財之構成要件。
  (六)綜上，應認被告涉犯本件之偽造文書、詐欺取財等犯行，事
    證已臻明確，被告之犯行堪以認定，應予論罪科刑。
三、被告行為後，刑法及刑法施行法業於95年7 月1日 修正施行
    ，參酌最高法院95年5 月23日刑事庭第8 次會議決議、95年
    11月7 日95年度第21次刑事庭會議決議意旨，應適用新刑法
    第2 條第1 項之規定，為「從舊從輕」之比較。另於比較時
    應就罪刑有關之共犯、未遂犯、想像競合犯、牽連犯、連續
    犯、結合犯，以及累犯加重、自首減輕暨其他法定加減原因
    （如身分加減）與加減比例等一切情形，本於統一性及整體
    性原則，綜其全部罪刑之結果而為比較；又如新舊法處罰之
    輕重相同、法理或審酌標準見解之明文化、純文字之修正等
    ，即無比較適用之問題，非此條所指之法律有變更，即無本
    條之適用，應依一般法律適用原則，適用裁判時法；又如逕
    行適用行為時法，因結果並無不同，對判決不生影響，上訴
    審毋庸撤銷改判。是本院審酌：
  (一)法定貨幣單位部分：被告行為後，刑法施行法增訂第1 條之
    1 ，其立法目的，在於考量新修正之刑法施行後，不再適用
    「現行法規所定貨幣單位折算新臺幣條例」，為使罰金數額
    趨於一致，避免衍生新舊法比較適用問題，以緩和實務適用
    法律之衝擊，於不變動罰金數額之前提下，所為之規定。是
    以上開規定具有準據法之性質，不論行為人之行為係在刑法
    修正施行前或施行後，關於罰金之貨幣單位，一律為新臺幣
    。
  (二)罰金刑部分：被告行為後，刑法第33條第5 款業已修正施行
    ；修正後刑法第33條第5 款規定「罰金：新臺幣1,000 元以
    上，以百元計算之。」，與修正前刑法第33條第5 款規定「
    罰金：1 元以上。」不同。比較新舊法結果，以舊法較有利
    於行為人。
  (三)連續犯部分：被告行為後，刑法第56條連續犯之規定，業已
    修正公布刪除，此刪除雖非犯罪構成要件之變更，但顯已影
    響行為人刑罰之法律效果，自屬法律有變更，依新法第2 條
    第1 項規定，比較新、舊法結果，以舊法較為有利。
  (四)綜合上述修正前、後之比較結果，除非屬法律變更而應逕適
    用裁判時法部分外，其餘應適用被告行為時之法律，即修正
    前刑法之相關規定，予以論處。
四、被告未經告訴人甲○○之同意，與姓名年籍不詳之成年男子
    共同偽造告訴人之印章、印文、署押，並製作內容不實之文
    書分別持向高雄區監理所申請過戶登記、南投區監理所申請
    動產擔保設定，及向裕隆公司申請貸款而行使之，除使高雄
    區監理所、南投區監理站承辦相關業務之承辦人將該不實內
    容之事項，登載於所執掌之公文書，及使裕隆公司誤信係甲○○本人申請借款且已完成動產擔保抵押設定而核撥款項，
    足以生損害於各該監理機關對車籍管理、裕隆公司審核貸款
    核發之正確性，及告訴人甲○○之權益，而該當刑法第216
    條、第210 條之偽造文書及行使偽造文書、同法第217 條第
    1 項之偽造署押、偽造印章、偽造印文、同法第216 條、第
    214 條之使公務員登載不實、第339 條第1 項之詐欺取財等
    罪責。起訴事實雖未敘及被告所偽造附表編號2 、4 、5 載
    有以「甲○○」名義所書立之文書，惟編號4 、5 所示文書
    係被告為辦理系爭車輛之貸款，於93年8 月19日以甲○○名
    義向高雄區監理所辦理系爭車輛之過戶登記時所偽造；而編
    號2 所示文書則係被告以甲○○名義與業經起訴之附表編號
    3 所示文書，一同於93年8 月20日持向南投區監理站申請抵
    押設定登記（各該文書之存放位置均見附表所示），其分別
    於93年8 月19日同時、地偽造附表編號4 、5 之文書、93年
    8 月20日同時、地偽造附表編號2 、3 所示文書，均為一行
    為之接續實施，是附表編號2 係與編號3 部分具有實質上之
    一罪關係，附表編號4 、5 部分係與附表其餘部分有連續犯
    之裁判上一罪關係，均為起訴效力所及，自應併予審究。被
    告利用不知情之葉庭毓、不詳姓名年籍之人偽造附表所示文
    書並偽造告訴人之印章、持向裕隆公司或各監理機關申辦相
    關手續等行為，為間接正犯。又被告與不詳姓名男子間就上
    開各罪，均有犯意聯絡，行為分擔，為共同正犯。其與不詳
    姓名年籍之人共同偽造告訴人甲○○之署押及偽造印章、印
    文等行為，均屬偽造私文書之階段行為；其偽造後復持以行
    使，偽造私文書之低度行為，為行使之高度行為所吸收，均
    不另論罪。而被告持偽造之文書向裕隆公司申辦貸款所犯行
    使偽造私文書罪及詐欺取財罪間，及2 次以偽造私文書向監
    理機關申請登記所犯行使偽造私文書及使公務員登載不實罪
    間，均係以1 行使行為而同時觸犯2 罪名，為想像競合犯，
    應依刑法第55條規定，從1 較重之行使偽造私文書罪處斷，
    公訴意旨認此部分係方法、目的之牽連關係，請求依修正前
    刑法第55條規定從一重處斷等語，容有誤會，併此敘明。再
    被告先後多次行使偽造文書之犯行，時間緊接，所犯罪名相
    同，顯係基於概括犯意反覆為之，為連續犯，應依舊刑法第
    56條之連續犯規定論以一罪，並依法加重其刑。爰審酌被告
    利用為證人甲○○辦理信用卡之機會，持有其身分證等個人
    資料，即冒用其名義辦理汽車貸款等手續，行為實有可議，
    犯罪後復矢口否認犯行，毫無悔意，亦未賠償被害人損失，
    且衡量犯罪動機、目的、犯罪時所受之刺激、犯罪之手段、
    犯人之生活狀況、品行、智識程度、犯人與被害人平日之關
    係、犯罪所生之危險或損害、犯罪後之態度等一切情狀，量
    處如主文所示之刑，以資懲儆。
六、再按「中華民國96年罪犯減刑條例」業經總統於96年7 月4
    日公布，同年7 月16日施行，本件被告犯罪時間係在96年4
    月24日以前，且其所犯罪名與宣告刑，雖核符該條例第2 條
    第3 款規定，按牽連罪中有應減刑與不應減刑之部分互見，
    而輕罪不應減刑時，縱令所犯重罪應減刑，仍不得予以減刑
    。此經司法院以院解字第3661號解釋在案，而同係裁判上一
    罪之想像競合關係亦應同此解釋。查本件被告經宣告有期徒
    刑已逾1 年6 月，其中所犯想像競合之輕罪即刑法第339 條
    第1 項詐欺取財罪，依中華民國九十六年罪犯減刑條例第3
    條第1 項第15款所定為不予減刑之罪，從而本件據以處罰之
    刑法第216 條、第210 條之偽造私文書罪，雖非同條例所列
    為不得減刑之罪，惟想像競合之輕罪既不應減刑，揆諸前揭
    解釋意旨及說明，本件自仍不得予以減刑。
七、沒收部分：按偽造之印章、印文、署押，不問屬於犯人與否
    ，沒收之，刑法第219 條定有明文，此規定係屬刑法第38條
    之特別規定，且係強制規定；又被告因共同行使偽造私文書
    ，其偽造他人之署押、偽造印章、盜蓋印文等行為，係屬偽
    造私文書行為之一部，不另構成偽造署押之罪，該偽造之私
    文書，雖經交付他人所有，而其中所偽造之署押、印文，依
    刑法第219 條之規定，仍應予以沒收，此有最高法院25年上
    第6620號、51年臺上第1134號、48年臺上第1137號、44年臺
    上第864 號判例意旨可參。是本件被告共同利用他人所偽造
    之「甲○○」印章1 枚暨所蓋用之偽印文5 枚、「甲○○」
    署押4 枚，依刑法第219 條之規定暨前開判例意旨，應予以
    宣告沒收；至被告共同利用葉庭毓或其餘不詳姓名年籍之人
    所偽造之附表所示文書，雖係犯本件偽造私文書所得、行使
    偽造私文書所用之物，惟業經不知情之葉庭毓或不詳姓名年
    籍之人分別持向裕隆公司、高雄區監理所、南投監理站辦理
    動產抵押設定登記，已分屬裕隆公司、高雄區監理所、南投
    監理站所有，爰不予宣告沒收，附此敘明。
、不另為無罪諭知部分
一、公訴意旨另以：被告乙○○上開未經甲○○同意以其名義購
    買汽車並申辦貸款，係以不詳姓名年籍男子之照片使用在甲○○之身分證上予以影印變造後，將該變造之身分證影本交
    予葉庭毓行使之；復亦曾先以所持有之丙○○身分資料，基
    於偽造文書之概括犯意，於93年8 月初，透過他人介紹前往
    永通汽車商行選購系爭車輛，於93年8 月9 日，在高雄市○○路之裕鈞企業社業務員葉庭毓依電話連繫，相約乙○○在
    高雄市○○區○○路與復興路之正忠排骨店見面。屆時，乙○○即向葉庭毓佯稱係丙○○欲購買該車輛，並提供丙○○
    之身分證件影本，致不知情之葉庭毓據以填載汽車貸款申請
    書，再以電話告知徐敬強經同意後，將其列為該申請書內之
    連帶保證人欄內，於填載完成後送回銀行審核時，因故未通
    過而作罷，因認被告乙○○此部分行為亦涉犯刑法第216 條
    、第212 條之行使變造特種文書、第216 條、第210 條之行
    使及偽造私文書、第339 條第1 項詐欺取財罪嫌等語。
二、按犯罪事實應依證據認定之，無證據不得認定其犯罪事實；
    不能證明被告犯罪者，應諭知無罪之判決，刑事訴訟法第15
    4條第2項、第301條第1項分別定有明文。又事實之認定，應
    憑證據，如未能發現相當證據，或證據不足以證明，自不能
    以推測或擬制之方法為裁判基礎；且認定犯罪事實所憑之證
    據，雖不以直接證據為限，間接證據亦包括在內，然而無論
    直接證據或間接證據，其為訴訟上之證明，須於通常一般之
    人均不致有所懷疑，而得確信其為真實之程度者，始得據為
    有罪之認定，倘其證明尚未達到此一程度，而有合理之懷疑
    存在而無從使事實審法院獲得有罪之確信時，即應由法院為
    諭知被告無罪之判決，最高法院40年度臺上字第86號、76年
    度臺上字第4986號著有判例可資參照。
三、公訴意旨認被告涉有刑法第210 條、第216 條之行使偽造私
    文書、第339 條詐欺罪嫌，無非以：(1)被告徐敬強、乙○○
    2 人之供述、(2)告訴人甲○○指述、證人葉庭毓、證人戴素
    華、證人黃書侃之證述、(3)汽車貸款申請書資為論據。然訊
    據被告堅決否認有何此部分行使偽造文書、詐欺等犯行，辯
    稱：有事先經過丙○○之同意等語。其辯護人則以：證人甲○○之身分證係屬真正，此部分並無偽造及行使之問題，丙○○部分亦未該當偽造文書構成要件，因貸款申請書上之簽
    名係證人葉庭毓所為，而丙○○又很相信被告，本案被告並
    無偽造丙○○的簽名，縱使被告與丙○○有爭執，也只是民
    事上是否有代理權的爭執，且是證人葉庭毓所簽名，被告自
    無偽造文書之犯行等語。
四、經查：
  (一)系爭車輛以甲○○名義辦理貸款時，所使用之甲○○身分證
    影本為真正等情，業經證人甲○○於原審審理中，經檢察官
    行交互詰問時，當庭提示警卷第51頁辦理貸款所附之甲○○
    身分證影本，具結後證稱：卷附辦車、購車所附之身份證均
    為真正，是舊的身分證，照片上的人是我，上面的資料也都
    沒有被竄改等語明確（見本院一卷第71頁），是本件辦理汽
    車貸款之證件既經證件持有人本人證明為真正，是公訴人所
    指之「以不詳姓名之男子照片使用在甲○○之身分證件上予
    以影印變造，…並持該變造後之身分資料交葉庭毓…」等變
    造特種文書並持以行使之情，即屬誤會。此外，復無其他證
    據可資證明被告有何變造特種文書或行使特種文書之行為，
    從而，此部分之犯行，尚屬不能證明。
  (二)至被告以丙○○名義辦理汽車貸款申請之行為部分，關於被
    告是否未得丙○○之授權及同意乙節，未經公訴人舉證以實
    其說，復本件被害人丙○○於警詢中陳稱：與被告係朋友關
    係，有將名下之存摺、信用卡等物寄放在被告之處等語（見
    本院二卷第75頁至第76頁），足認證人丙○○與被告交情甚
    篤，並將個人重要之金融工具交與被告保管，亦核與被告所
    稱：與丙○○是朋友，交情不錯，有金錢往來等語（見本院
    二卷第27頁）相符，是尚無從遽認被告有此部分擅自以丙○○之名義辦理汽車貸款等行為。又證人丙○○經本院傳喚及
    拘提，均未到庭，有送達證書及拘票附卷可稽，本院已盡調
    查能力，併此敘明。
  (三)從而，本件相關卷證資料，僅能證明被告有以丙○○名義申
    請辦理系爭車輛之貸款，尚無從遽認被告未得丙○○之同意
    即以其名義申辦貸款等手續，從而，亦難認被告有何施用詐
    術意圖取財之行為可言；至行使偽造特種文書部分，亦屬誤
    會。此外，公訴人對於犯罪事實，應提出證據及說服之實質
    舉證責任，倘其提出證明之方法，無從說服法院以形成被告
    有罪之心證，基於無罪推定原則，自應為無罪之諭知；茲本
    件公訴人並未提出適合於證明被告上開犯罪事實之積極證據
    ，並說明其證據方法與待證事實之關係，本院依卷內訴訟資
    料，復已逐一剖析，參互審酌，認尚無從證明被告有上開犯
    罪行為。
據上論斷，應依刑事訴訟法第299 條第1 項前段、刑法第2 條第
1 項前段、第216 條、第210 條、第339 條第1 項、第55條、第
219 條，修正前刑法第28條、第56條，刑法施行法第1 條之1 ，
判決如主文。
本案經檢察官程明慧到庭執行職務。
中    華    民    國    98    年    8     月    12    日
            刑事第十三庭  審判長法  官  簡志瑩
                                法  官  王參和
                                法  官  呂明燕
以上正本證明與原本無異。
如不服本判決應於收受判決後10日內向本院提出上訴書狀，並應
敘述具體理由。其未敘述上訴理由者，應於上訴期間屆滿後20日
內向本院補提理由書(均須按他造當事人之人數附繕本)「切勿逕
送上級法院」。
中    華    民    國    98    年    8     月    12    日
                                書記官  蔡毓琦
附表
┌──┬────────────┬────────┬────────┐
│編號│      偽造之文書        │偽造之甲○○署押│  卷內存放位置  │
│    │                        │、印文數量      │                │
├──┼────────────┼────────┼────────┤
│ 1  │消費者貸款申請書        │署押1 枚、印文1 │警卷第23頁      │
│    │                        │枚              │                │
├──┼────────────┼────────┼────────┤
│ 2  │動產擔保交易動產抵押設定│署押1 枚、印文1 │本院二卷第176頁 │
│    │登記申請書              │枚              │                │
├──┼────────────┼────────┼────────┤
│ 3  │債權讓與暨動產抵押契約書│署押1 枚、印文1 │本院二卷第178頁 │
│    │                        │枚              │                │
├──┼────────────┼────────┼────────┤
│ 4  │汽車新領牌照登記書      │印文1枚         │本院二卷第184頁 │
├──┼────────────┼────────┼────────┤
│ 5  │讓渡證                  │署押1 枚、印文1 │本院二卷第185頁 │
│    │                        │枚              │                │
└──┴────────────┴────────┴────────┘
附錄本判決論罪之法條：
中華民國刑法第210條
偽造、變造私文書，足以生損害於公眾或他人者，處5 年以下有
期徒刑。
中華民國刑法第216條
行使第210 條至第215 條之文書者，依偽造、變造文書或登載不
實事項或使登載不實事項之規定處斷。
中華民國刑法第339條
意圖為自己或第三人不法之所有，以詐術使人將本人或第三人之
物交付者，處5 年以下有期徒刑、拘役或科或併科1 千元以下罰
金。
以前項方法得財產上不法之利益或使第三人得之者，亦同。


司法院資訊處製作；財團法人民間司法改革基金會備份。
